【裁判字號】    92,訴,187
【裁判日期】    920814
【裁判案由】    竊盜
【裁判全文】
臺灣新竹地方法院刑事判決                          九十二年度訴字第一八七號
    公  訴  人  臺灣新竹地方法院檢察署檢察官
    被      告  甲○○
    指定辯護人  本院公設辯護人林建和
右列被告因竊盜等案件，經檢察官提起公訴（九十年度偵字第五三０五號），本院判
決如左：
    主  文
甲○○竊盜，處有期徒刑肆月，扣案之鑰匙壹支沒收；又意圖供行使之用而收集偽造
之通用紙幣，處有期徒刑年捌月，偽造之新臺幣仟元紙幣共拾肆張均沒收。應執行
有期徒刑年拾月，扣案之鑰匙壹支、偽造之新臺幣仟元紙幣共拾肆張，均沒收。
    事  實
一、甲○○意圖為自己不法所有，於民國九十年九月一日下午五時許起至同年月三日
    晚上九時許止間之某時，在新竹市香山區○○○路一一七號前（起訴書誤載為地
    下停車場內），以自備鑰匙一支，竊取丙○○所管理使用之車號ＱＺＸ─二六八
    號輕型機車一部，得手後，旋將該車留供己用，並於同年月三日晚上九時三十分
    許，騎乘上開機車在新竹市○○街與南門街口處為警攔檢當場查獲，並扣得上開
    鑰匙一支。
二、甲○○復另行起意，意圖供行使之用，於不詳時間，在不詳處所，明知不詳姓名
    、年籍之人所交付之通用新臺幣千元紙幣數張均係以彩色雷射輸出方式仿印，並
    無隱藏字及凹版印紋凸起效果，無論紙質、觸感、色澤及防偽設計部分，均與真
    鈔相左，惟鈔券背面尚遺有印刷油墨拖曳痕跡，甚至多張鈔券均係相同編號，為
    偽造之新臺幣千元紙幣，竟仍予以收集，嗣於上開時、地，因騎乘上開失竊機車
    為警查獲時，為警當場在其所穿著之長褲口袋內起獲偽造之通用新臺幣千元紙幣
    共十四張（其中僅有二種編號，編號ＪＭ八八四二七四ＶＡ號者共八張、編號Ｊ
    Ｋ八八０一二二ＵＡ號者共計六張），而得悉上情。
三、案經新竹市警察局移送臺灣新竹地方法院檢察署檢察官偵查起訴。
    理  由
一、訊據被告甲○○固不否認有騎乘上開失竊機車及持有偽造之通用紙幣而為警查獲
    之事實，惟矢口否認有何犯罪情事，辯稱：我沒有偷機車，那部機車是為警查獲
    當天晚上六時許，綽號「建安」的男子在新竹市○○路○段二八六號的「甜蜜蜜
    汽車旅館」內交給我的，因為他要和乙○○談事情，想把我支開才把車借我，乙○○還順便拿了一支行動電話給我，說我可以回來的時候會打電話給我，我騎「
    建安」借我的機車到新竹市○○街夜市逛的時候，大約在晚上九時五分許，我在
    夜市內撿到一包千元鈔票，我很高興，趕緊放到褲子口袋，要騎機車回去汽車旅
    館時，在新竹市○○街與南門街口被警察攔下，我才知道那些都是假鈔云云。惟
    ：
（一）就事實一所載之竊盜部分─
    １．經查，警員於九十年九月三日晚上九時三十分許，在新竹市○○街與南門街
        口處當場查獲被告甲○○以扣案的上開鑰匙一支為工具，騎乘被害人丙○○
        所管理使用之車號ＱＺＸ─二六八號輕型機車一部之事實，已經被告甲○○
        自承在卷，並經被害人丙○○陳稱：我向吳淑菁（按：車主）借來後，在九
        十年九月一日下午五點左右把機車停在新竹市○○○路一一七號前，一直到
        同年月三日晚上十時三十分左右，吳淑菁的媽媽黃寶治通知我，我才知道機
        車被偷了等語（見偵查卷第十二、十三頁偵訊筆錄），是以，該機車之失竊
        時間應確實係在九十年九月一日下午五點許被害人丙○○在該處停放機車後
      起，至同年月三日晚上九時許被告被警查獲前（扣除自竊車地點至查獲地間
        之往來時間）止間之某時，可以認定，此外，復有業經車主之母親黃寶治領
        回失竊機車所出具之贓證物品認領保管收據一紙附於偵查卷第二三頁可憑，
        上開機車應確實係被人竊取者無誤。
    ２．次查，被告甲○○雖一再辯稱上開機車係一名「建安」之男子，在甜蜜蜜汽
        車旅館內，為了與證人乙○○私下談話而交付上開機車以將其支開，於本院
        訊問時並供稱證人乙○○為此還拿了一支行動電話給其，作為聯絡、通知其
        可以回汽車旅館時所用云云，然：
      (1)九十年九月三日當日，被告與證人乙○○二人係從桃園縣中壢市出發，由證
        人乙○○駕駛車號ＧＧ─四一０一號自小客車一同至位於新竹市○○路○段
        二八六號之甜蜜蜜汽車旅館休息，後來，被告就離開甜蜜蜜汽車旅館，但是
        證人乙○○並未將上開自小客車借予被告使用乙情，除經被告自承在卷外，
        並經證人乙○○於偵訊時及本院訊問時證述在卷，是以，被告甲○○到達上
        開甜蜜蜜汽車旅館時，本身並無任何交通工具代步，為確定之事實。
      (2)又，經傳訊證人乙○○，其於偵查中三次接受訊問時，因為被告曾提到上開
        偽鈔係由證人乙○○所交付（詳如後述），證人乙○○因此提到證人莊金貴
        、簡文龍等人為其作證，並詳細交代其在上開甜蜜蜜汽車旅館內之行為，惟
        其均未提及到當日在甜蜜蜜汽車旅館內有「建安」之人出現（見偵查卷第六
        至九頁、九十年九月三日訊問筆錄，第四二至四三頁、同年月四日訊問筆錄
        ，第一六０至一六一頁、九十一年十一月十四日訊問筆錄），雖其於本院訊
        問時對此證稱：我有聽過「建安」這個人，但是與他不熟，他當天也有來汽
        車旅館找我，但是他怎麼來的我並不清楚，我也不知道「建安」有沒有把機
        車借給甲○○，我並沒有因為要跟「建安」說話而把「建安」的機車借給甲○○並要求其出去逛逛，甲○○當天是我開車載他到新竹，所以他當時是沒
        有交通工具的，後來是他自己說要去找她的女朋友，他是怎麼離開的我並不
        清楚，我只知道她有個女朋友是新竹人，我也沒有交給甲○○行動電話等語
        （見本院卷第六七頁反面至六九頁正面、七十頁至七二頁正面、九十二年七
        月三十一日審理筆錄），證人乙○○在本院時之證言與被告甲○○供稱上開
        機車係證人乙○○要「建安」借給其使用，還順便交付一支行動電話乙詞，
        顯有不同，證人乙○○亦證述被告上開供述應該是想要為自己脫罪乙詞（見
        本院卷第七十頁，同上審理筆錄），因而，到底事實上有無「建安」一人，
        亦顯屬可疑。
      (3)再者，被害人丙○○係將上開機車停放在新竹市○○○路一一七號前而失竊
        ，該處與甜蜜蜜汽車旅館所在之新竹市○○路○段二八六號相距不遠，二者
        間有地緣關係，此有新竹市地圖一份附於本院卷第七十七頁可據，被告步行
        離開甜蜜蜜汽車旅館至新竹市○○○路一一七號，乃輕而易舉之事，該部機
        車係由被告於離開甜蜜蜜汽車旅館後或因徒步太累、或者是其他原因而下手
        行竊，並非不可能。
      綜上所述，上開車號ＱＺＸ─二六八號輕型機車一部係由被告所竊取，並於右
      開時、地為警查獲之事實，足堪認定。
（二）就事實二所載之收受偽造之通用紙幣部分─
    １．復查，扣案之新臺幣千元紙幣十四紙，經取之與真鈔比對結果，扣案之紙幣
        中，其中有八張的編號均為ＪＭ八八四二七四ＶＡ號，其餘六紙編號均為Ｊ
        Ｋ八八０一二二ＵＡ號，且鈔券紙質平滑，色澤較深，而鈔券正面左下方「
        １０００」及防偽線部分，俱無變色反應，右下方亦無「１０００」浮水印
        ，鈔券背面則遺有印刷油墨拖曳刮痕等情，業經檢察官及本院當庭勘驗屬實
        ，製有勘驗筆錄在卷可憑；本院再將扣案之上開新臺幣千元紙幣十四張送請
        中央銀行發行局鑑定其真偽，結果發現：該十四張千元券號碼為：ＪＭ八八
        四二七四ＶＡ號者八張，號碼為：ＪＫ八八０一二二ＵＡ號者六張，均以彩
        色雷射輸出方式（含彩色影印）仿印，無隱藏字及凹版印紋凸起效果，紙質
        與真鈔不同，水印以灰色墨在紙張背面仿造，安全線以黏貼箔膜（含面額數
        字）仿鈔券正面五段裸露部分，左下角面額數字以彩色雷射輸出方式（含彩
        色影印）仿折光變色油墨，均屬偽鈔，此有中央銀行發行局九十二年五月七
        日出具之台央發字第０九二００二七八二七號函一份附於本院卷第三七頁可
        憑，復有扣案之偽造紙幣共十四張在卷可資佐證，被告所持有之上鈔票均係
        偽造之新臺幣千元券之事實，可以認定。
    ２．又查，對於上開扣案之偽造通用紙幣十四張之來源，被告於警訊時供稱：我
        在九十年九月三日中午十二點打行動電話給莊金貴，說我沒有錢，莊金貴就
        告訴我他會叫人送下來，大概下午三點，乙○○就開ＧＧ─四一０一號自小
        客車來載我到甜蜜蜜汽車旅館二０二室休息，登記我的名字，這些偽鈔都是
        乙○○在二０二室的車庫內交給我的，後來我騎車出去才被查獲等語（見偵
        查卷第三頁反面、第四頁），就此，經傳訊證人莊金貴與乙○○，其二人於
        偵、審中均堅詞否認有上開交付偽鈔之情事；被告甲○○雖於嗣後改口辯稱
        上開扣案偽鈔都是其被支開後，其一人在逛新竹市○○街夜市時所撿到，本
        院固無法僅憑被告之供詞即認定上開偽鈔之來源究係何處，然警員確實是在
        被告所穿著的長褲口袋內查獲上開偽鈔共十四張之事實，無法否認。而上開
        偽鈔之品質，一般人獲得後應均能立即查知係屬偽造之物，被告辯稱其不知
        道，而且很高興地收起來，顯屬卸責之詞，況被告既已有收集而欲使用上開
        偽鈔之意，其確有有收集偽造通用紙幣以供使用之故意，甚屬明確。
      綜上所述，本件事證已臻明確，被告竊盜及意圖行使而收集偽鈔之犯行洵堪認
      定，均應予依法論科。
二、核被告甲○○所為，係犯刑法第三百二十條第一項之竊盜罪及同法第一百九十六
    條第一項之意圖供行使之用而收集偽造通用紙幣罪。被告所犯上開二罪間，犯意
    各別，行為互異，罪名不同，應予分論併罰。爰審酌被告取得偽造之新臺幣鈔票
    後，不但未立即交由警方處理，竟因此將偽鈔佔為己有以欲供己行使，對於國內
    金融市場交易安全及秩序可能產生之危害不輕，且其犯上開二罪後復狡飾其詞等
    一切情狀，分別量處如主文所示之刑，並定其應執行刑，以資懲儆。
三、扣案之偽造新臺幣千元紙幣十四張，不問屬於犯人與否，均應依刑法第二百條之
    規定宣告沒收；至於另扣案鑰匙一支，為被告所有、供其犯竊盜罪所用之物，應
    依刑法第三十八條第一項第二款之規定，宣告沒收。
四、據上論斷，依刑事訴訟法第二百九十九條第一項前段，刑法第一百九十六條第一
    項、第二百條、第三百二十條第一項、第五十一條第五款、第三十八條第一項第
    二款，罰金罰鍰提高標準條例第一條前段，判決如主文。
本案經檢察官鍾曉亞到庭執行職務。
中      華      民      國    九十二    年      八      月     十四     日
                                      臺灣新竹地方法院刑事第一庭
法  官    遲  中  慧
右正本證明與原本無異。
如不服本判決，應於判決送達後十日內向本院提出上訴狀( 應附繕本 )，上訴於
臺灣高等法院。
                                          書記官    龔  柏  萃
中      華      民      國    九十二    年      八      月     十四     日
附錄本案論罪科刑法條全文：
刑法第一百九十六條第一項、
行使偽造、變造之通用貨幣、紙幣、銀行券，或意圖供行使之用而收集或交付於人者
，處三年以上十年以下有期徒刑，得併科五千元以下罰金。
刑法第三百二十條第一項、
意圖為自己或第三人不法之所有，而竊取他人之動產者，為竊盜罪，處五年以下有期
徒刑、拘役或五百元以下罰金。


司法院資訊處製作；財團法人民間司法改革基金會備份。
